最高法院刑事判決　　　　　　　九十四年度台上字第九０三號
　　上　訴　人　台灣高等法院台南分院檢察署檢察官
　　上　訴　人
　　即　被　告　乙○○
　　　　　　　　　　　　在押.
　　選任辯護人　郭俊廷律師
　　被　　　告　甲○○
　　　　　　　　　　　　19號.
上列上訴人等因被告等殺人等罪案件，不服台灣高等法院台南分
院中華民國九十三年十一月十八日第二審更審判決（九十三年度
上重更(一)字第三三一號，起訴案號：台灣台南地方法院檢察署九
十二年度偵字第六九五八、八五０二號、九十三年度偵字第五五
０號），提起上訴，本院判決如下：
    主  文
原判決撤銷，發回台灣高等法院台南分院。
    理  由
本件原判決撤銷第一審關於上訴人即被告乙○○及被告甲○○殺
人部分之判決，改判分別論處乙○○連續殺人、累犯罪刑（處無
期徒刑，褫奪公權終身）；論處甲○○連續傷害人之身體、累犯
罪刑（處有期徒刑貳年）；固非無見。
惟按依民國九十二年二月六日增訂公布，於同年九月一日施行之
刑事訴訟法第一百五十八條之三規定，證人依法應具結而未具結
者，其證言不得作為證據。又告訴人之指訴如係就與待證事實有
重要關係之親身知覺、體驗事實陳述時，即居於證人之地位，依
上開規定，自應依同法第一百八十六條第一項規定命其具結，使
告訴人知悉其有據實陳述之義務，以擔保其證言之真實性，該供
述證據始具證據能力，如未踐行人證之法定調查程序，依法自不
得作為證據。本件原判決於理由內以告訴人王炤崴於檢察官偵查
、第一審及原審之指訴，資為乙○○確有本件殺人犯行之論據之
一，查並未依法命其具結，揆之上開說明，難謂違法。次依刑事
訴訟法第二百七十九條第一項之規定，行合議審判之案件，為準
備審判起見，固得以庭員一人為受命法官，於審判期日前，使行
準備程序，但以處理同法第二百七十三條第一項、第二百七十四
條、第二百七十六條至第二百七十八條規定之事項為限，原則上
受命法官於準備程序中，已不得主動蒐集證據及進行證據之實質
調查，此觀首開法條之規定及其修正立法理由之說明甚明。是除
法院預料證人不能於審判期日到場者外，不得於審判期日前訊問
證人（同法第二百七十六條第一項）調查證據，以貫徹合議庭審
判採直接、言詞及集中審理之精神。本件原審受命法官於九十三
年八月二十日行準備程序時，訊問告訴人即證人王炤崴並未說明
法院如何預料其不能於審判期日到場之理由（見該日準備程序筆
錄），亦非適法。又乙○○一再堅稱，其並未對王炤崴說過：「
今天就要讓你們二人死」的話，現場目擊證人江清享等人均未言
及伊有說過如此的話（見偵字第六九五八號卷第五六頁），是王
炤崴先持水果刀刺伊，伊於警訊時亦曾陳稱有「右手指撕裂傷併
指神經斷裂及左上臂撕裂傷」等創傷，伊負傷奪刀後，因王炤崴
仍繼續攻擊甲○○，伊始刺傷王炤崴，伊並無殺害王炤崴之犯意
云云，雖未必可信，但原判決對於上開有利於乙○○之證據為何
不足採信，並未說明其證據取捨及判斷之理由，於法亦有未合。
另證據之取捨及判斷，固屬事實審法院之職權，但仍應於判決內
說明其理由，始為適法。本件公訴人認甲○○涉犯殺人未遂罪嫌
，主要係依憑王炤崴於警訊及第一審審理時之指訴，以案發當時
，乙○○欲搶走王炤崴所持之水果刀，甲○○亦同時從背後抱住
王炤崴，且以膝蓋攻擊王炤崴，嗣於乙○○搶走王炤崴所持水果
刀，猛刺王炤崴胸腹部一刀及背部四刀之際，甲○○非但未加阻
止，並以雙手抓住王炤崴雙手，以利乙○○猛刺，且於王炤崴受
傷倒地後，又拿鐵製電風扇砸王炤崴頭部，足見被告等有致王炤
崴於死之犯意等情，此不僅為被告等所不否認，並與現場證人江
清享、承辦員警黃玉璋、陳俊宏證述情節相符為論據，原判決就
甲○○部分，對於上開王炤崴之指訴及證人江清享、黃玉璋、陳
俊宏之證述，為何不足為認定甲○○有與乙○○共同殺害王炤崴
未遂之犯意聯絡及行為分擔，並未說明其證據取捨及判斷之理由
，僅泛稱「遍查全卷，並無被告甲○○確有與被告乙○○共同殺
人之犯意聯絡或犯罪證據，除告訴人王炤崴之指訴外，復查無其
他證據足為佐證」，遽為甲○○有利之判斷，難謂適法。且原判
決既論甲○○連續傷害黃大銘、王炤崴，但判決理由內除對於黃
大銘頭皮下左側及頂部和枕部有出血等傷害，已說明有法務部法
醫醫研所醫鑑字第０八二七號鑑定書為證外，對於王炤崴部分，
究竟受甲○○如何之傷害，並未據說明其依憑之證據及理由，亦
有判決理由不備之違法。再乙○○上訴意旨以本件係肇因於被害
人等持刀主動質問尋釁，告訴人王炤崴並持刀刺向乙○○而起，
有目擊證人江清享之證言為憑（偵字第六九五八號卷第五六頁）
，原判決對此部分事實，並未於量刑時具體審酌，即量處乙○○
重刑，有違罪刑相當原則，且有判決理由欠備之違法云云，經查
亦非全然無據。檢察官及乙○○上訴意旨指摘原判決不當，尚非
全無理由，應認仍有撤銷發回更審之原因。又原判決論處甲○○
連續傷害罪部分，因與檢察官上訴意旨所指其係犯殺人未遂部分
，有實質上一罪及裁判上一罪關係，基於審判不可分之原則，亦
一併發回，合予指明。另原判決理由內所載：「1.被害人王炤崴
持刀作勢欲阻止紛爭擴大之際，其所持水果刀為被告乙○○所奪
取等情，業據被害人王炤崴、江清享證述在卷」等語（見原判決
第五頁第七、八行），查江清享為現場目擊證人，並非被害人，
而王炤崴並未具結後而為證述，原判決用字遣詞，似有誤載之情
形，併予指明。
據上論結，應依刑事訴訟法第三百九十七條、第四百零一條，判
決如主文。
中　　華　　民　　國　九十四　年　　二  　月　二十四  日
                      最高法院刑事第六庭
                          審判長法官  莊　登　照
                                法官  洪　明　輝
                                法官  黃　一　鑫
                                法官  魏　新　和
                                法官  林　秀　夫
      本件正本證明與原本無異
                                      書  記  官
中　　華　　民　　國　九十四　年　　三　　月　　三　　日
                                                      Ｅ
